【裁判字號】    99,聲,347
【裁判日期】    991029
【裁判案由】    返還擔保金
【裁判全文】
臺灣高等法院民事裁定                   99年度聲字第347號
聲  請  人  現代電影沖印股份有限公司
法定代理人  乙○○
上列聲請人因與相對人 甲○○○○○○ ○○○○○○○○○○○ ○○○ ○○○○○○○（澳
商飛姆雷工程股份有限公司）間聲請返還擔保金事件，本院裁定
如下：
    主  文
聲請駁回。
聲請程序費用由聲請人負擔。
    理  由
一、本件聲請意旨略以：聲請人與相對人間請求給付貨款事件，
    業經判決確定。聲請人前遵本院95年度上字第288 號民事判
    決，為免為假執行，曾提供新台幣4,004,128元為擔保金 ，
    並以台灣士林地方法院（下稱士林地院）96年度存字第2241
    號提存事件提存在案；茲因該訴訟業已終結，並經聲請人定
    20日以上期間催告受擔保利益人即相對人行使權利而未行使
    ，爰依民事訴訟法第104條第1項之規定，聲請准予返還該擔
    保金等語。
二、按「有下列各款情形之一者，法院應依供擔保人之聲請，以
    裁定命返還其提存物或保證書：一應供擔保之原因消滅者。
    二供擔保人證明受擔保利益人同意返還者。三訴訟終結後，
    供擔保人證明已定二十日以上之期間，催告受擔保利益人行
    使權利而未行使，或法院依供擔保人之聲請，通知受擔保利
    益人於一定期間內行使權利並向法院為行使權利之證明而未
    證明者。」民事訴訟法第104條第1項定有明文。此項規定，
    於其他依法令供訴訟上之擔保者準用之，並為同法第106 條
    所明定。而法院命當事人得供擔保後免為假執行，核係備為
    賠償他造因免為假執行所受損害之用；從而債務人為免為假
    執行所供之擔保，其供擔保之原因，必待無損害發生，或債
    務人本案訴訟「全部」勝訴確定，或就債權人所生之損害已
    經賠償時，始得謂供擔保之原因消滅。又民事訴訟法第104
    條第1項第3款所謂受擔保利益人行使其權利，應指行使因供
    擔保人不當訴訟行為所生之損害賠償請求權而言。
三、經查：
  (一)聲請人因與相對人間請求給付貨款事件，其前依本院95年
      度上字第288 號民事判決，為免為假執行，曾提供擔保金
      新台幣4,004,128元 （下稱系爭擔保金），並以士林地院
      96年度存字第2241號提存事件提存在案，嗣聲請人不服上
      開判決上訴第三審，經最高法院97年台上字第1038號判決
      發回本院更審，嗣本院以97年上更(一)字第93號判決聲請人
      應給付相對人澳幣99,146.2元本息確定在案。其後相對人
      持該確定判決以為執行名義，向士林地院聲請對聲請人為
      強制執行（98年司執字第44602號）， 並扣押聲請人提存
      之系爭擔保金後，嗣經士林地院准許相對人收取新台幣3,
      632,816 元在案，業經本院調閱上開執行卷宗審認無訛。
      由此足見，聲請人提存之系爭擔保金其中新台幣3,632,81
      6 元，業經相對人依士林地院執行命令收取而不復存在。
  (二)聲請人雖主張其已於本案訴訟終結後定20日以上期間催告
      受相對人行使權利而未行使云云，並提出郵局存證信函影
      本為證。惟觀之聲請人所提出之存證信函內容，僅係催告
      相對人行使士林地院執行命令准許收取新台幣3,632,816
      元之權利（見本院卷頁6）， 亦即催告相對人就本案確定
      判決勝訴部分行使權利。則聲請人既未定期催告相對人行
      使免為假執行所受損害之權利，自難認合於民事訴訟法第
      104條第1項第3 款之要件，其以此為由，聲請返還系爭擔
      保金，難認有據。此外，聲請人迄未主張或提出證據足認
      已得相對人同意返還擔保金，而其本案訴訟並未全部勝訴
      確定，復未證明相對人因免為假執行並無損害發生，亦難
      認其供擔保之原因已消滅，自無民事訴訟法第104條第1項
      第1、2款所列返還擔保金之事由存在。
  (三)綜此，聲請人依民事訴訟法第104條第1項之規定，聲請返
      還系爭擔保金，為無理由，不應准許。
四、據上論結，本件聲請為無理由，爰裁定如主文
中    華    民    國    99    年    10    月    29    日
                    民事第九庭
                        審判長法  官  張宗權
                              法  官  林曉芳
                              法  官  鄭純惠
正本係照原本作成。
如不服本裁定，應於收受送達後10日內向本院提出抗告狀，並應
繳納抗告費新台幣１千元。
中    華    民    國    99    年    11    月    2     日
                              書記官  劉麗芬

司法院資訊處製作；財團法人民間司法改革基金會備份。
